臺灣高雄地方法院民事判決　　　　　　　 94年度訴字第248號
原　　　告　寶華商業銀行股份有限公司
法定代理人　乙○○
訴訟代理人　丙○○
被　　　告　鍾羽真原名鍾枚紋.
　　　　　　甲○○
訴訟代理人　徐豐明律師
當事人間確認抵押債權不存在事件，本院於民國94年5 月26日言
詞辯論終結，判決如下：
    主      文
確認被告甲○○對被告鍾羽真就附表所示不動產設定第二順位抵
押權所擔保之新台幣貳佰萬元之債權不存在。
本院九十三年度執字第二二三六九號強制執行事件，就被告鍾羽
真所有如附表所示不動產拍賣所得價金，被告甲○○不得以新台
幣貳佰萬元之債權列入分配表內第二順位抵押權參與分配及優先
受償。
訴訟費用由被告負擔。
    事實及理由
壹、程序部分：
    按債權人或債務人對於分配表所載各債權人之債權或分配金
    額有不同意者，應於分配期日一日前，向執行法院提出書狀
    ，聲明異議。異議未終結者，為異議之債權人或債務人，得
    向執行法院對為反對陳述之債權人或債務人提起分配表異議
    之訴，強制執行法第39條第1項、第41條第1項前段分別定有
    明文。本件原告對於被告甲○○之債權得受分配金額有爭執
    ，並於94年1 月12日對本院民事執行處94年1 月4 日雄院貴
    民恭93執字第22369 號通知訂於94年1 月17日實行分配之分
    配表聲明異議，本院民事執行處於94年1 月25日通知原告應
    於10日內起訴，原告則於同年2 月1 日向本院提起本件分配
    表異議之訴，並於同日向執行法院提出起訴狀影本為證，已
    遵守強制執行法第41條第3 項、同條第4 項所定之期間，其
    起訴自屬合法。
貳、實體部分
一、原告主張：被告甲○○與鍾羽真間並無任何債權債務關係，
    竟就如附表所示之不動產共同虛偽設定債權額為新台幣（下
    同）2,000,000 元的第2 順位抵押權登記，被告甲○○並於
    鈞院民事執行處93年度執字第22369 號拍賣抵押物強制執行
    事件中，以2,000,000 元之第2 順位抵押債權列入分配表，
    爰請求判決：(一)確認被告甲○○對被告鍾羽真就附表所示不
    動產設定第2 順位抵押權所擔保之2,000,000 元之債權不存
    在。(二)本院93年度執字第22369 號強制執行事件，就被告鍾
    羽真所有如如附表所示不動產拍賣所得價金，被告甲○○不
    得以2,000,000 元之債權列入分配表內第2 順位抵押權參與
    分配及優先受償。(三)訴訟費用由被告負擔。
二、被告甲○○則以：訴外人即被告鍾羽真之夫郭智銘於92年間
    數度向伊借款計5,268,000 元，經伊向郭智銘催討後，由被
    告鍾羽真承擔2,000,000 元之債務，並於93年1 月20日，就
    附表所示不動產設定第2 順位抵押權等語，資為抗辯。並聲
    明：(一)駁回原告之訴。(二)訴訟費用由原告負擔。被告鍾羽真
    則以：其夫郭智銘於92年間數度向被告甲○○借款，經被告
    甲○○向郭智銘催討後，由伊承擔2,000,000 元之債務，並
    就附表所示不動產設定第2 順位抵押權予被告甲○○等語，
    資為抗辯。並聲明：(一)駁回原告之訴。(二)訴訟費用由原告負
    擔。
三、兩造不爭執事項：
（一）附表所示之不動產為被告鍾羽真所有，被告甲○○與鍾羽
      真於93年1 月20日，就如附表所示之不動產設定債權額為
      2,000,000 元，以被告甲○○為抵押權人、被告鍾羽真為
      抵押債務人及義務人的第2 順位抵押權登記。
（二）原告為本院93年度執字第55454 號清償債務強制執行事件
      中之執行債權人，以對執行債務人即被告鍾羽真有借款債
      權存在，而於93年10月21日向本院聲請對鍾羽真所有經93
      年度執字第22369 號強制執行事件查封之附表所示不動產
      予以併案執行。
（三）經本院執行處拍賣附表所示不動產，於93年12月6 日拍定
      ，執行所得金額為8,110,000 元，本院於93年12月30日製
      作分配表，並定於94年1 月17日實行分配。並依據前揭第
      2 順位抵押權，分配予被告甲○○1,267,986元。
四、原告主張被告二人間並無任何債權債務關係，竟就如附表所
    示不動產共同虛偽設定第2 順位抵押權登記等語；被告則均
    以訴外人即被告鍾羽真之夫郭智銘於92年間數度向被告甲○
    ○借款，經被告甲○○向郭智銘催討後，由被告鍾羽真承擔
    2,000,000 元之債務等語，是本件之爭點厥為被告甲○○與
    訴外人郭智銘間有無債權債務關係？被告鍾羽真有無承擔其
    中2,000,000元之債務？經查：
（一）按當事人主張有利於己之事實者，就其事實有舉證之責任
      ，民事訴訟法第277 條前段定有明文；次按確認法律關係
      不存在之訴，如被告主張其法律關係存在時，應由被告負
      舉證責任（最高法院42年台上字第170 號判例參照）。本
      件原告主張被告二人間並無債權債務關係，被告既均否認
      ，自應就其等間確有債權債務存在之積極事實負舉證之責
      。
（二）被告二人主張訴外人即被告鍾羽真之夫郭智銘於92年間數
      度向被告甲○○借款云云，固提出存摺影本二份、匯款資
      料五份及存摺存款取款條一份為證，惟依前揭匯款資料觀
      之，前揭匯款係匯至寬糧企業有限公司之帳戶內，訴外人
      郭智銘雖係該公司代表人，惟二者係不同之人格，是否確
      係匯款予郭智銘，已非無疑；況匯款之原因不一，是否確
      為借貸關係，被告甲○○復未能舉證證明以實其說，是被
      告上開主張，不足採信。
（三）另被告二人主張2,000,000 元之抵押債權係被告鍾羽真承
      擔訴外人郭智銘之債務云云，惟被告甲○○於本院民事執
      行處93年度執字第22369 號拍賣抵押物強制執行事件，於
      94 年1月24日經通知到庭就原告之異議陳述意見，係陳述
      ：確實有借錢給鍾羽真之先生郭智銘超過2,000,000 元，
      而鍾羽真為連帶保證人，確實有抵押債權存在等語（見附
      本院93年度執字第22369 號卷宗之當日言詞陳述筆錄），
      其陳述前後不一，被告甲○○所述是否屬實，已非無疑；
      又被告甲○○於本院執行處復提出由寬糧企業有限公司發
      票、被告鍾羽真背書之支票2 紙，以證明其抵押債權存在
      ，惟被告甲○○於本院言詞辯論期日陳述：前揭二紙支票
      與本件債務承擔沒有關係等語（見本院言詞辯論筆錄），
      其陳述前後矛盾，且支票係無因證券，其原因關係具多樣
      性，前揭二紙支票之發票人，又均係寬糧企業有限公司，
      與訴外人郭智銘無涉，無法逕以被告鍾羽真在支票背書即
      遽認有承擔郭智銘債務之事實，而就被告鍾羽真承擔債務
      一節，被告鍾羽真與甲○○二人復均未能提出相關之證明
      文件以實其說，是被告等就本件債權存在之積極事實顯未
      盡舉證證明之責。
（四）另被告甲○○於言詞辯論期日雖自行偕同證人郭智銘到庭
      ，並聲請本院訊問，惟本院於94年4 月15日當庭諭知被告
      甲○○於同年5 月3 日準備程序期日偕同證人到庭，證人
      郭智銘無正當理由不到庭，且證人郭智銘為被告鍾羽真之
      夫，被告二人復主張證人郭智銘為本件債務之原債務人，
      核屬利害關係人，其證言是否可信，已非無疑；況本件事
      證已臻明確，本院認無訊問之必要，併此敘明。
（五）綜上，原告主張被告甲○○對被告鍾羽真之2,000,000 元
      抵押債權不存在，被告二人就如附表所示不動產共同虛偽
      設定第2 順位抵押權登記之事實，堪信為真。
五、綜上所述，被告甲○○與訴外人郭智銘間並無債權債務關係
    ，被告鍾羽真亦未承擔前揭債務，被告甲○○對被告鍾羽真
    之2,000,000 元抵押債權不存在。從而，原告請求確認告甲
    ○○對被告鍾羽真就附表所示不動產設定第二順位抵押權所
    擔保之2,000,000 元之債權不存在，以及本院93年度執字第
    22369 號強制執行事件，就被告鍾羽真所有如附表所示不動
    產拍賣所得價金，被告甲○○不得以2,000,000 元之債權列
    入分配表內第2 順位抵押權參與分配及優先受償，洵屬有據
    ，應予准許。
六、本件事證已臻明確，兩造其餘舉證及攻擊防禦方法，核與判
    決結果不生影響，爰不予一一論述。
七、結論：原告之訴為有理由，依民事訴訟法第78條、第85條第
    1項前段，判決如主文。
中　　華　　民　　國　　94　　年　　6 　　月　　9 　　日
                  民事第二庭  審判長  法  官  楊富強
                                      法  官  洪碩垣
                                      法　官　邱泰錄
上為正本係照原本作成。
如不服本判決，應於送達後20日內，向本院提出上訴狀並表明上
訴理由，如於本判決宣示後送達前提起上訴者，應於判決送達後
10日內補提上訴理由書（須附繕本）。
中　　華　　民　　國　　94　　年　　6 　　月　　9 　　日
                                       書記官  鄭翠蘭
